臺灣高雄地方法院民事裁定　　　　　　 100年度事聲字第36號
聲　請　人　豐(台灣)商業銀行股份有限公司
法定代理人　鄭海泉
相　對　人　夏進欽
代　理　人　張蓉成律師
上列異議人與相對人間消費者債務清理事件，異議人對於民國10
0 年1 月11日本院98年度司執消債更字第758 號所為更生方案認
可之裁定提出異議，本裁定如下：
    主  文
異議駁回。
    理  由
一、按關於更生或清算之程序，除本條例別有規定外，準用民事
    訴訟法之規定，消費者債務清理條例第15條定有明文。次按
    ，當事人對於司法事務官處理事件所為之終局處分，得於處
    分送達後10日之不變期間內，以書狀向司法事務官提出異議
    。司法事務官認前項異議有理由時，應另為適當之處分；認
    異議為無理由者，應送請法院裁定之。法院認第1 項之異議
    為有理由時，應為適當之裁定；認異議為無理由者，應以裁
    定駁回之，民事訴訟法第240 條之4 第1 至3 項定有明文。
    又按，消費者債務清理條例之制定，乃為使負債務之消費者
    得依本條例所定程序清理其債務，以調整其與債權人及其他
    利害關係人之權利義務關係，保障債權人之公平受償，謀求
    消費者經濟生活之更生，進而健全社會經濟之發展，乃消費
    者債務清理條例第1 條所明定，故除有第63條所定之情形外
    ，法院得斟酌裁量認可更生方案。再按，債務人有薪資、執
    行業務所得或其他固定收入，法院認更生方案之條件公允者
    ，得不經債權人會議可決，逕依債務人之聲請或依職權以裁
    定認可更生方案。消費者債務清理條例第64條第1 項定有明
    文。
二、本件異議意旨略以：相對人年僅44歲，正值青壯年，具相當
    之工作及債務清償能力，距法定退休年齡65歲尚有21年之工
    作可能，容有更高之清償空間。然如以原裁定之8 年期更生
    方案，即可免除其餘債務，無異變相鼓勵有工作能力之債務
    人，不思努力增加收入以償債務，反憑藉更生程序圖免債務
    ，難謂公允。再者，銀行公會前已提出「個別協商一致性方
    案」，對於前協商毀諾之相對人可再次協商，則相對人所有
    之新臺幣（下同）256,495 元扣押款，在先行按債權比例清
    償與各債權人後，其無擔保債務總額為1,516,060 元，以更
    生方案按月付10,000元、零利率計算、約152 期（約13年）
    即可全數清償完畢，是如相對人確有還款誠意，理應循上開
    協商方案履行，方符消費者債務清理條例之立法目的；又相
    對人之債務，既多為信用卡及現金卡債務，顯示相對人未衡
    量自身之收入情況而為超支消費之情事，自有消費者債務清
    理條例第134 條第4 款所稱之「浪費、賭博或其他投機行為
    ，致財產顯然減少或負擔過重之債務」之適用，如今相對人
    藉由更生程序要求所有債權人大幅減免債務，造成債權人鉅
    額損失，自欠公允。為此，爰依法聲明異議，請求廢棄原裁
    定等語。
三、經查：
（一）相對人陳稱因景氣不佳，現僅能從事待遇甚低之零工工作
      ，折合每月收入僅約為21,000元之事實，業據相對人提出
      高雄市稅捐稽徵處98年度綜合所得稅各類所得資料清單1
      份為憑，經核相對人於98年全年薪資，僅為210,444 元，
      是相對人所稱其現以打零工為業，薪資約僅為21,000元，
      而不如於96年間可達每月6 萬元之事實，尚非不可採信。
      是如依原裁定所認可之更生方案所示，相對人每月需清償
      10,000元予債權人，相對人每月可供使用之款項，即僅餘
      11,000元。因相對人係居於高雄市前鎮區，依內政部所公
      告高雄市99年度每人每月最低生活費用為11,309元以觀，
      上開每月餘款，客觀上尚非不足以用於支應相對人每月維
      持其最低人性尊嚴之必要費用，惟亦應屬最低之生活標準
      。
（二）異議人雖稱相對人現年僅44歲，詎法定退休年齡65歲尚有
      21年之工作時間，如僅清償8 年，即免除其餘債務，實難
      認公允云云。惟同前所述，消費者債務清理條例第1 條既
      已明定：「為使負債務之消費者得依本條例所定程序清理
      其債務，以調整其與債權人及其他利害關係人之權利義務
      關係，保障債權人之公平受償，謀求消費者經濟生活之更
      生及社會經濟之健全發展，特制定本條例。」立法理由更
      明示：「明定本條例之立法目的，在於使陷於經濟上困境
      之消費者，得分別情形依本條例所定重建型債務清理程序
      （更生）或清算型債務清理程序（清算）清理債務，藉以
      妥適調整其與債權人及其他利害關係人之權利義務關係，
      保障債權人之公平受償，並謀求消費者經濟生活之更生機
      會，從而健全社會經濟發展。」又更生方案之最終清償期
      ，自認可更生方案裁定確定之翌日起不得逾6 年，但有特
      別情事者，得延長為8 年。此觀消費者債務清理條例第52
      條第2 項第3 款之規定自明。是由上開規定，可知更生方
      案之期限，最長本即不得逾8 年。蓋因為求更生程序之迅
      速進行，更生方案所定最終清償期本宜予限制，而該清償
      期限本應兼顧債務人之清償能力，避免更生方案訂定之最
      終清償期過短，致債務人每期應給付之金額過高而無力履
      行，是前開8 年之期限，既係為立法者在評估國民平均所
      得額數及得依本條例適用更生程序之最高負債總額，以及
      上開債務人之可能清償能力等情後所為之決定，自應予以
      尊重。又相對人既確已積欠大量債務，而無力清償已陷於
      經濟上之困境，而經本院裁定開始進行更生程序，有本院
      98年度消債抗字第287 號民事裁定在卷可憑，是在為使相
      對人之經濟生活能早日恢復正常，並得以健全發展，藉由
      更生程序清理債務，相對人之更生方案以8 年為清償期，
      尚無不當之處。至相對人是否接受銀行公會所提出「個別
      協商一致性方案」，由私法自治、契約自由之觀點，相對
      人本有自主決定之權利，不能逕以相對人不接受前開個別
      協商一致性方案，而聲請更生，即認相對人聲請更生以及
      所提出之更生方案，有違消費者債務清理條例之立法意旨
      。況依異議人所提出之清償方案，清償時間長達13年，已
      逾前開消費者債務清理條例第52條第2 項第3 款所定最長
      期限，如強命相對人接受該方案，方有違消費者債務清理
      條例清理債務之規範目的，自不待言。
（三）至相對人是否有消費者債務清理條例第134 條第4 款所定
      之情形，係屬法院是否於清算程序終結後，應否為免責裁
      定之規範，而與更生方案是否公允無涉，故如相對人並無
      同條例第63條、第64條所定不得認更生方案之情形，法院
      如認更生方案之條件公允者，本即得依職權認可更生方案
      ，此觀消費者債務清理條例第63、64條之規定自明。本件
      相對人既提出最長期限之更生方案，已如前述，堪認其應
      有清償債務之誠意，又依上述原裁定所認可之更生方案所
      示，因相對人每月之可用支出已略低於內政部所公告前開
      其住所地即高雄市每人每月最低生活費用之支出，足見相
      對人已緊縮其個人必要生活費，亦將餘額全數用以清償債
      務，應已盡最大努力。另依該更生方案，相對人之清償金
      額亦確高於聲請前2 年間可處分所得扣除自己所必要生活
      費用之數額；且清償成數亦已達總債務之68.06 ％。則原
      裁定依職權認可相對人之更生方案，自無不當之處。
四、綜上，相對人既已盡其最大之努力及誠信，又原裁定所認可
    之更生方案之清償條件經核尚屬公允、適當、可行，且無前
    述規定不應認可之消極事由存在。原裁定為更生方案認可之
    裁定，應屬有據。異議意旨執前詞指摘原裁定不當，求予廢
    棄，為無理由，應予駁回。
五、依消費者債務清理條例第15條、民事訴訟法第240 條之4 第
    3 項後段，裁定如主文。
中    華    民    國   100    年    2     月    15    日
              民事第六庭    法      官  李怡諄
上為正本係照原本作成
如不服本裁定，應於裁定送達後10日內，以書狀向本院提出抗告
，並繳納抗告費新臺幣1千元
中    華    民    國   100    年    2     月    15    日
                            書  記  官  陳俊亦